【裁判字號】    95,交聲,1100
【裁判日期】    951130
【裁判案由】    違反道路交通管理處罰條例聲明異議
【裁判全文】
臺灣臺北地方法院交通事件裁定        95年度交聲字第1100號
原處分機關  臺北市交通事件裁決所
異  議  人  甲○○
即受處分人
上列受處分人因違反道路交通管理處罰條例案件，對於臺北市交
通事件裁決所九十五年十一月十日所為之處分（原處分案號：北
市裁二字第裁22-Ｚ000000000號），聲明異議，本院裁定如下：
    主  文
異議駁回。
    理  由
一、按汽車行駛於高速公路、快速公路或設站管制之道路，不遵
    使用限制、禁止、行車管制及管理事項之管制規則而未依規
    定使用路肩者，處汽車駕駛人新臺幣（下同）三千元以上六
    千元以下罰鍰。而小型車違反該條款規定，期限內繳納或到
    案聽候裁決者，處罰鍰四千元，道路交通管理處罰條例第三
    十三條第一項第九款、違反道路交通管理事件統一裁罰基準
    表定有明文。又汽車駕駛人，駕駛汽車有違反本條例之行為
    ，經交通勤務警察或依法令執行交通稽查任務人員制止時，
    不聽制止或拒絕停車接受稽查而逃逸者，除按各該條規定處
    罰外，處新臺幣三千元以上六千元以下罰鍰，道路交通管理
    處罰條例第六十條第一項定有明文，而違反該條項規定，於
    期限內繳納或到案聽候裁決者，依違反道路交通管理事件統
    一裁罰基準表之規定，處罰鍰三千元。再逕行舉發違反道路
    交通管理事件，經汽車所有人依通知單之應到案日期前到案
    ，並告知違規駕駛人姓名、身分證統一編號及住址者，處罰
    機關應即另行通知違規駕駛人到案依法處理；逾應到案日期
    ，處罰機關應依道路交通管理處罰條例第八十五條第三項規
    定處罰該汽車所有人，違反道路交通管理事件統一裁罰基準
    及處理細則第二十四條亦定有明文。
二、本件異議人即受處分人甲○○經內政部警政署國道公路警察
    局第一警察隊警員逕行舉發其所有之車號九一五五—ＭＶ號
    自小客車於民國九十五年七月三十一日十四時四十八分許，
    行經國道一號北向二四至二四‧四公里處時，有行駛路肩，
    經該隊警員攔查，拒絕停車接受稽查而逃逸等違規情事，受
    處分人不服，提出陳述，原處分機關函請舉發單位調查結果
    ，仍認違規事實明確，依首開道路交通管理處罰條例第三十
    三條第一項、第六十條第一項之規定，並依同條例第八十五
    條第三項、違反道路交通管理事件統一裁罰基準及處理細則
    第二十四條規定，裁處受處分人（汽車所有人）罰鍰新臺幣
    四千元、三千元，受處分人不服，提出本件異議。
三、異議意旨略以：本自用小客車當天絕無行駛路肩，且當時車
    流量並未達塞車程度，如果在路肩上，警員即可在前方攔停
    。又警員說開警報器及擴音器追趕，本自用小客車加速逃逸
    並在車輛間之空隙變換車道，試問，如果警車鳴聲，在道路
    上的車子怎會不禮讓警車先行，更不可能在車多的情況下，
    在車子之間的空隙換車道，車多的話也無法一直換車道和加
    速逃逸。且建國高架道路車不多的話，真的加速逃逸的話，
    早就被快進入忠孝東路的交流道的照相機照相，總之，以當
    天情況過程是事實的話，應該不會沒有照相舉證，那警員不
    慎誤判，還要民眾來負責嗎？等語。
四、本院之判斷：
  (一)參以受處分人異議狀之記載，受處分人並不否認其所有之上
    開自小客車於上開時間，確有行經國道一號北向二四至二四
    ‧四公里處之事實。
  (二)次觀之內政部警政署國道公路警察局第一警察隊九十五年十
    月四日公警一交字第０九五０一七一六三四號函覆原處分機
    關，就本案違規事實記載：「據本隊值勤警員稱：九十五年
    七月三十日十四時四十八分在國道一號公路北向二四‧二公
    里處，目睹九一五五—ＭＶ號車違規行駛外側路肩，員警尾
    隨至二三‧五公里處，見該車上建國高架，乃以警示燈，鳴
    警報器，並佐以擴音器指示該車停車受檢，但該車並未停車
    ，且當時車多，該車反而利用車輛間空隙，任意變換車道加
    速逃逸（逕下忠孝東路出口），…巡邏人員乃記下該車號牌
    、廠牌、顏色並通報濱江小隊值班台，經值班人員核對電腦
    車籍資料無訛後，依違規事實舉發…」等語，有該函附卷可
    憑。堪認本案違規情節均經舉發警員當場目睹無誤，且上開
    自小客車既經警員以警示燈，警報器，擴音器指示停車受檢
    ，反而任意變換車道並加速駛離，堪認該自小客車之駕駛人
    當時已知悉警員示意停車受檢之事實。再參以舉發本件違規
    之警員記下違規車號、廠牌、顏色後，曾查詢電腦車籍資料
    ，並核對無誤，則本案應可排除警員誤記車號之可能性，本
    件違規事實明確。
  (三)受處分人雖以上開情詞置辯，惟按交通警察掣單舉發違反道
    路交通管理處罰條例所列之違規事實，本質上為行政處分，
    係公務員基於職務上之權力，依法就特定之具體事件所為之
    具公法上效果之單方行政行為，基於公務員為公法上行為具
    有公信力之原則，該行政行為當可被推定為真正，據以處分
    之事實認定亦可推認係正確無誤，蓋公務員一切行政行為如
    均需預留證據以證其實，則國家行政勢必窒礙難行，據此，
    刑事訴訟法關於犯罪事實證據之規定如與屬行政秩序罰之交
    通違規裁罰本質不合，即不在準用之列。查本案舉發警員既
    經核對所記車號、廠牌、顏色與車籍資料符合，且本院遍查
    全案事證，亦無任何證據足資證明本案錯認違規情事，是執
    勤警員所為之舉發，自應受到合法、正確之推定。而受處分
    人僅空言質疑警員就違規事實判斷之正確性，並未舉出任何
    可供調查之證據以實其說，其辯解尚難採信。
  (四)綜上，本件違規事實明確，原處分機關據此援引首開道路交
    通管理處罰條例第三十三條第一項、第六十條第一項之規定
    ，裁處受處分人罰鍰四千元、三千元，核無違誤，本件異議
    為無理由，應予駁回。
五、據上論斷，應依道路交通案件處理辦法第十九條，裁定如主
    文。
中    華    民    國  九十五  年   十一   月   三十   日
                              交通法庭法  官  高偉文
以上正本證明與原本無異
如不服本裁定應於送達後五日內向本院提出抗告狀
                                      書記官  張華瓊
中    華    民    國  九十五  年   十一   月   三十   日


司法院資訊處製作；財團法人民間司法改革基金會備份。
